【裁判字號】    89,交訴,57
【裁判日期】    891229
【裁判案由】    公共危險等
【裁判全文】
臺灣宜蘭地方法院刑事判決                          八十九年度交訴字第五七號
    公  訴  人  臺灣宜蘭地方法院檢察署檢察官
    被      告  乙○○
右列被告因公共危險案件，經檢察官提起公訴（八十九年度偵緝字第九八號），判決
如左：
    主  文
乙○○駕駛動力交通工具肇事，致人傷而逃逸，處有期徒刑捌月。又過失傷害人，處
有期徒刑貳月。應執行有期徒刑捌月。
    事  實
一、乙○○於民國八十九年三月二十七日向友人丙○○借得ＫＷ－三三五七號自用小
    客車使用，於當日下午三時二十分許，在宜蘭縣蘇澳鎮○○○路○段擬左轉馬賽
    路，應注意轉彎車應讓直行車先行，且依當時情況，並無不能注意之情事，竟疏
    未注意即左轉，致自用小客車右後側車門撞擊對向由羅東往蘇澳方向行進之甲○○所騎車號ＲＢＨ─四二六號輕機車左側車頭，甲○○因而人車倒地受有頭部外
    傷合併腦震盪，乙○○見發生事故，竟逃逸，經現場目睹之其他姓名不詳之駕駛
    人追蹤抄得車號後，報警查獲。
二、案經宜蘭縣警察局蘇澳分局報由臺灣宜蘭地方法院檢察署檢察官偵查起訴。
    理  由
一、訊據被告乙○○固坦承有駕駛前開車輛行經上揭路段及返還丙○○車輛時，丙○○車輛右後方車門有擦撞痕跡等事實坦承，惟矢口否認有與甲○○所騎乘之上開
    機車發生擦撞及肇事逃逸，辯稱：當時經過前揭路段時，覺得車輛曾經撞倒東西
    ，但不知撞到人，以為擦撞到安全島所以並沒有理會，就直接駕車離開云云。經
    查：
（一）告訴人甲○○騎乘機車於前開時、地，與被告所駕車輛發生擦撞，而受有上述
      傷害等事實，業據告訴人甲○○指訴綦詳，並有交通事故調查報告表及羅東博
      愛醫院驗傷診斷書一紙附卷可稽。
（二）另被告及告訴人對於被告當時行車路徑有所爭執，告訴人指述被告當時為從馬
      賽路口右轉往蘇澳方向行駛，被告則供述當天沿濱海路二段左轉馬賽路，然綜
      合交通事故調查表所顯示之道路狀況、告訴人行車方向為羅東往蘇澳分向、告
      訴人車輛受損部分為左側車頭及被告所駕駛之前揭車輛受損部位為車身右後側
      部分等情形判斷之，應以被告所陳述之行車方向較可採，先此敘明。另經證人
      丙○○於警訊及本院審理中均證述：「我確實於八十九年三月二十七日十三時
      三十分許將我所有之ＫＷ－三三五七自用小客車借國中同學乙○○使用」、「
      （問：你如何知道你所有之ＫＷ－三三五七號車輛發生交通事故？）因警方通
      知我母親，而於十五時五十分許我母親以行動電話告知我此事，所以才知道。
      」、「（問：你知道發生肇事逃逸後，你如何處置，後來乙○○有無返還車輛
      與你？）我知道此事後，立即扣機乙○○，但乙○○都沒有回應，於十六時四
      十分許，乙○○駕車還我，我並追問乙○○，剛才是否與人發生車禍，乙○○
      就反問我怎麼知道，並自己承認有發生交通是事故，並說馬上自己去派出所處
      理。」（見八十九年四月三日警訊筆錄）丙○○於本院審理中證述：「被告於
      三月二十七日一點多向我借用ＫＷ－三三五七號自用小客車，約下午四、五點
      還我，還我車時右後方車門有損壞，其他右後車門靠近行李箱部分的車殼凹陷
      很嚴重，被告還我之前自行敲回去很多，但是還是看得出來。我當時有問他是
      否發生事情，被告反問我如何知道這件事。」（見本院八十九年十二月十九日
      審理筆錄），由被告返還車輛與丙○○時異於常態追問證人丙○○如何知道肇
      事之事情之反應，且借用他人之車輛若發生擦撞常理於第一時間應會下車勘查
      車輛受損情形，然被告卻逕行離去並未加以下車察看，況以被告行車方向，其
      左轉進入馬賽路時，安全島應位於車輛之左側，與車輛實際受損部分為右側不
      相符，被告前揭辯詞均與常情不符，是被告辯稱不知撞倒機車及並未肇事逃逸
      一事應屬卸責之詞，不足採信，前揭自小客車與告訴人所騎乘之機車當時有發
      生擦撞且被告於發生事故後逃逸現場一節，應可認定，是本件被告犯行明確，
      應依法論科。
二、按轉彎車應讓直行車先行，道路交通安全規則第一百零二條第一項第六款定有明
    文。本件被告行經上開交岔路口，自應注意首開限制，且依當時情形，並無不能
    注意之情，猶貿然左轉未讓直行車先行，而發生擦撞，致告訴人甲○○受有前述
    之傷害，已如前述，被告之行為顯有過失，其過失行為與告訴人之傷害結果有因
    果關係。況本件車禍經送臺灣省基宜區行車事故鑑定委員會鑑定結果，亦對兩車
    有擦撞及被告有違注意規定等情持相同看法，此有前開委員會八十九年十一月二
    十九日基宜鑑字第八九０六二四號函附鑑定意見書可憑。
三、核被告乙○○所為係犯刑法第二百八十四條第一項前段及第一百八十五條之四之
    罪。被告所犯前揭二罪犯意個別，行為互異，應分論併罰。爰審酌被告就本件車
    禍之過失程度、對告訴人所生之危害、犯罪後仍飾詞狡辯顯無悔意等一切情狀，
    分別量處如主文所示之刑，並定應執行刑。
據上論斷，應依刑事訴訟法第二百九十九條第一項前段、刑法第二百八十四條第一項
前段、第一百八十五條之四、第五十一條第五款、罰金罰鍰提高標準條第一條前段，
判決如主文。
本案經檢察官林吉泉到庭執行職務
中    華    民    國     八十九   年       十二       月      二十九    日
                                  臺灣宜蘭地方法院交通法庭
                                          法  官  李  毓  華
右正本證明與原本無異。
如不服本判決，應於判決送達後十日內，向本院提出上訴狀。（應附繕本）
                                          書記官  林  慶  生
中    華    民    國     九十     年       一         月        三      日
刑法第二百八十四條第一項
因過失傷害人者，處六月以下有期徒刑、拘役或五百元以下罰金。致重傷者，處一年
以下有期徒刑、拘役或五百元下罰金。
刑法第一百八十五條之四
駕駛動力交通工具肇事，致人死傷而逃逸者，處六月以上五年以下有期徒刑。


司法院資訊處製作；財團法人民間司法改革基金會備份。
